臺灣高雄地方法院小額民事判決
111年度雄小字第1976號
原      告  陽明國宅社區管理委員會

法定代理人  賴春萍  
訴訟代理人  潘冠中  
被      告  鄭素珍  


上列當事人間給付管理費事件，經本院於民國111年9月22日言詞
辯論終結，判決如下：
    主      文
被告應給付原告新臺幣陸仟捌佰零壹元，及自民國一一一年九月
二十二日起至清償日止，按週年利率百分之十計算之利息。
原告其餘之訴駁回。
訴訟費用新臺幣壹仟元由被告負擔。
本判決第一項得假執行，但被告以新臺幣陸仟捌佰零壹元供擔保
後免為假執行。
    事實及理由
一、按法定代理人代理權消滅者，訴訟程序在有法定代理人或取
    得訴訟能力之本人承受其訴訟以前當然停止；又第168條至
    第172條及前條所定之承受訴訟人，於得為承受時，應即為
    承受之聲明；聲明承受訴訟，應提出書狀於受訴法院，由法
    院送達於他造，民事訴訟法第170條、第175條第1項、第176
    條分別定有明文。查原告法定代理人於起訴時原為李珮翎，
    嗣於本院審理中，其法定代理人變更為賴春萍，有原告所提
    民事承受案件聲請狀在卷可稽，經核於法無違，應予准許。
二、次按小額訴訟之訴狀送達後，原告不得將原訴變更或追加他
    訴，但擴張或減縮應受判決事項之聲明者，不在此限，民事
    訴訟法第436條之23、第436條第2項及第255條第1項但書第3
    款定有明文。本件原告起訴時原聲明：被告應給付原告新臺
    幣（下同）11,498元，及自起訴狀繕本送達翌日起至清償日
    止，按週年利率10%計算之利息。嗣於本院審理時變更聲明
    為：被告應給付原告7,140元，及自民國111年9月22日起至
    清償日止，按週年利率10%計算之利息，核屬減縮應受判決
    事項之聲明，揆諸前開規定，程序尚無不合，應予准許。
三、原告主張：被告為坐落陽明國宅社區（下稱系爭社區）之門
    牌號碼高雄市○○區○○路000號8樓之1房屋（下稱系爭房屋）
    所有權人，於109年12月以前負有每月繳納管理費500元、自
    110年1月以後每月繳納管理費470元之義務，是被告自106年
    7月起至111年8月止累計應繳納28,400元，然僅陸續繳納共
    計21,600元，尚積欠6,800元未繳納，期間伊曾於111年4月1
    3日以高雄民壯郵局第150號存證信函催告被告限期給付仍未
    獲置理，復依系爭社區規約（下稱系爭規約）第6條第2項第
    4款規定，伊得另向被告收取未繳管理費數額5%之滯納金340
    元，及加計週年利率10%之遲延利息，為此，爰依公寓大廈
    管理條例第21條及系爭規約之規定提起本訴等語，並聲明：
    被告應給付原告7,140元，及自111年9月22日起至清償日止
    ，按週年利率10%計算之利息。
四、被告則以：系爭社區之管理費計收標準於109年12月以前係
    以每戶每期300元、自110年1月以後則改為每坪10元（伊每
    月應繳470元）計算，依此計算伊僅需繳納20,800元，而伊
    自106年7月起至110年8月止已經累計繳納21,600元，尚有溢
    繳餘款於原告處，並無積欠管理費情事，且原告不應以系爭
    社區住戶所繳之費用提起本件訴訟，伊當然拒絕給付。又系
    爭社區之區分所有權人會議決議曾遭法院判決無效，故曾於
    106年間再召開區分所有權人會議決議要取消收取維護費200
    元，另當時計收期間為半年1期，亦非原告主張之2個月為1
    期，縱認伊先前或有短少繳納管理費，原告也不能因此拒收
    伊之包裹、信件等語置辯，並聲明：原告之訴駁回。
五、得心證之理由：
　㈠原告主張被告106年12月前，已積欠2期各500元之管理費未繳
    ，107年至109年及110年1月至111年8月底則每月應繳之管理
    費數額應各為500元、470元，是結算至111年8月底，被告應
    繳納之管理費總額應為28,400元，被告卻僅給付21,600元，
    尚有6,800元之欠款等事實，業據其提出系爭建物登記謄本
    、系爭規約、被告積欠管理費明細表及存證信函等件為證，
    被告則以前詞置辯，是本件爭點即為：原告於109年12月以
    前之每期管理費計收標準數額為何？被告固辯稱系爭社區之
    區分所有權人會議決議曾遭法院判決無效，故僅願意以每月
    （期）300元計算補繳積欠之管理費，且已經繳足並無積欠
    情事云云，然系爭社區於106年7月28日召開之臨時區分所有
    權人會議（下稱系爭會議）因區分所有權人出席人數僅占全
    體人數61.08%，未達公寓大廈管理條例第31條所定3分之2即
    66.67%出席人數門檻，業經臺灣高等法院高雄分院108年度
    上字第59號判決確認系爭會議決議無效確定，是觀系爭會議
    第4案議案之決議內容「修改社區規約第6條第1項第1款：住
    戶清潔維護費之計算標準由每戶每月500元，修改為每月每
    戶300元，陽明路300號1、2、3樓管理維護費，改回原管理
    維費，但需追回積欠管理維護費差額。」，可見系爭規約原
    定管理費計收標準為每月500元，雖經系爭會議決議調降為3
    00元，惟嗣遭法院判決會議決議無效確定，已如前述，是以
    系爭社區管理費計收標準自無從再以系爭會議決議之300元
    計算，而應回復為原定之500元，被告亦多次為相同立場陳
    述系爭會議決議乃屬無效（見本院卷第79頁、第145頁、第1
    86頁），是系爭會議決議既屬無效，即仍維持每戶每月應繳
    交管理費500元。至被告其餘拒繳管理費之抗辯尚乏根據，
    要無足採，故原告請求被告給付管理費6,800元，為有理由
    。
　㈡次按違約金有賠償性違約金及懲罰性違約金，其效力各自不
    同。前者以違約金作為債務不履行所生損害之賠償總額。後
    者以強制債務之履行為目的，確保債權效力所定之強制罰，
    於債務不履行時，債權人除得請求支付違約金外，並得請求
    履行債務，或不履行之損害賠償。當事人約定之違約金究屬
    何者，應依當事人之意思定之。如無從依當事人之意思認定
    違約金之種類，應綜合契約之內容及一切事實定之，倘於契
    約中將違約金與其他之損害賠償併列者，即應認該違約金之
    性質為懲罰性違約金。又約定之違約金過高者，法院得減至
    相當之數額，為民法第252條所明定，是違約金之核減，法
    院本得依職權為之，原無待當事人之主張。至違約金之約定
    是否過高，應依違約金係屬於懲罰之性質或屬於損害賠償約
    定之性質而有不同。若屬前者，應依一般客觀事實、社會經
    濟狀況及當事人所受損害情形，以為酌定標準；若為後者，
    則應依當事人實際上所受損失為標準，酌予核減。本院審酌
    系爭規約之「滯納金」係以住戶未繳納管理費數額5%計算，
    數額多寡不一，復未計算遲延日數，且另得請求按週年利率
    10%計算遲延利息及支出訴訟費、律師費、行政作業費等相
    關費用等損害賠償，核該「滯納金」之性質當屬懲罰性違約
    金，其標準自應依一般客觀事實、社會經濟狀況，及債務人
    若能如期履行時，債權人可得享受之一切利益為衡量，以求
    公平。又住戶繳納管理費係因法律之規定、住戶規約或區分
    所有權人會議決議而生，而公寓大廈設置公共基金之目的係
    為方便管理委員會修繕、管理、維護社區共用部分、約定共
    用部分設施支出使用，且原告已得請求被告給付遲延利息及
    賠償其損害，一般常見公寓大廈住戶規約對於欠繳管理費者
    多僅約定按週年利率10%計算之遲延利息，系爭規約猶再同
    時另立具懲罰性違約金性質之「滯納金」數額顯有偏高之情
    ，殊非公允。爰依前揭規定，將原告得請求之滯納金酌減至
    1元為適當。從而，原告依公寓大廈管理條例第21條及系爭
    規約，請求被告給付如主文第1項所示，為有理由，應予准
    許，逾此部分之請求，則屬無據，應予駁回。
六、本件事證已臻明確，兩造其餘攻擊防禦方法及舉證，經本院
    審酌後認與本件判決結果均不生任何影響，爰不逐一論列，
    附此敘明。
七、訴訟費用負擔之依據：民事訴訟法第79條。
中　　華　　民　　國　　111 　年　　10　　月　　21　　日
                 高雄簡易庭  法      官  謝宗翰
以上正本係照原本作成。
民事訴訟法第436條之24第2項：對於本判決之上訴，非以違背法
令為理由，不得為之。
如對本判決上訴，須於判決送達後20日內向本院提出上訴狀，並
須表明原判決所違背之法令及其具體內容與依訴訟資料可認為原
判決有違背法令之具體事實之上訴理由。（均須按他造當事人之
人數附繕本）。
中　　華　　民　　國　　111 　年　　10　　月　　21　　日
                              書  記  官  許弘杰